臺灣基隆地方法院刑事判決　　　　　　　　94年度易字第95號
公　訴　人　臺灣基隆地方法院檢察署檢察官
被　　　告　戊○○
上列被告因業務侵占案件，經檢察官提起公訴（93年度偵字第46
33號），本院判決如下：
    主  文
戊○○無罪。
    理  由
一、公訴意旨略以：被告戊○○係乙○○○○七堵區○○路加油
    站（以下簡稱乙○○○○）員工，負責加油及向客人收取加
    油款暨將加油款項收齊後繳回金庫等業務。詎被告於民國93
    年9 月15日下午負責收取加油款現金新臺幣（下同） 32367
    元及油票9600元後，竟萌意圖為自己不法所有之犯意，未依
    規定將上開業務款投入會計管理之金庫，而侵占入己，因認
    被告涉犯刑法第336 條第2 項之業務侵占罪嫌。
二、按犯罪事實應依證據認定之，無證據不得認定其犯罪事實；
    又不能證明被告犯罪者，應諭知被告無罪之判決，刑事訴訟
    法第154 條第2 項、第301 條第1 項分別定有明文。而事實
    之認定，應憑證據，如未發現相當證據或證據不足以證明，
    自不能以推測或擬制之方法，為裁判基礎（最高法院40年臺
    上字第86號判例）。再認定不利於被告之事實，須依積極證
    據，苟積極證據不足為不利於被告事實之認定時，即應為有
    利於被告之認定，更不必有何有利之證據（最高法院30年上
    字第816 號判例）。又所謂「積極證據足以為不利被告事實
    之認定」係指據為訴訟上證明之全盤證據資料，在客觀上已
    達於通常一般之人均不致於有所懷疑，而得確信被告確曾犯
    罪之程度，若未達到此一程度，而有合理懷疑之存在時，即
    無從為有罪之認定（最高法院76年臺上字第4986號判例意旨
    參照）
三、公訴人認被告涉犯業務侵占罪嫌，係以下列證據為其主要論
    據：
  (一)己○○即乙○○○○代理站長之證詞。
  (二)丙○○即乙○○○○會計之證詞。
  (三)交接班表及預繳記錄表。
四、訊據被告坦承前任職於乙○○○○，負責加油及將所收加油
    款繳回金庫之業務。93年9 月15日，其負責將所收之加油款
    現金32367 元及油票9600元投入金庫之事實，然堅詞否認有
    何業務侵占犯行，辯稱：我（按即被告）確實有將上揭加油
    款及油票依規定投入金庫，並未侵占上揭款項等語。
五、本院查：
　(一)乙○○○○93年9 月15日上午7 時至下午3 時（早班）之時
  　段，銷售油品所收取之現金及油票，扣除由領班預先繳庫者
    外，尚有現金32367 元及油票9600元應繳庫，而當日係由被
    告負責繳庫之情，固據被告供承屬實，並有乙○○○○交接
    班表5紙 及預繳記錄表1 紙（見偵查卷第28頁至第33頁）在
    卷可憑。
  (二)惟證人即乙○○○○員工庚○○、甲○○及丁○○於本院94
    年8 月23日到庭一致證稱：每班加油所收之加油款及油票，
    係由該班第一加油島之加油員工負責點收，再將之投入加油
    站所設置之金庫。本件案發之93年9 月15日，負責第一加油
    島之加油員工為證人庚○○，因劉女初任職，不熟悉結帳繳
    款程序，乃委請被告代為處理等情（見本院94 年8 月23 日
    審判筆錄第6 頁、第8 頁、第11頁），核與站長己○○於檢
    察官偵查中證稱：每班會有1 個領班不定期向加油工讀生收
    取現金，每班下班時，工讀生中就有1 名負責將剩下的現金
    投入金庫（見偵卷第21頁）；及證人丙○○即乙○○○○會
    計於本院審理時證稱：公司雖然規定由領班負責將加油款投
    入金庫，但是實際上也有可能是由領班以外的人為之，所以
    才在金庫外設置預繳記錄表，登記是由何人將加油款投入金
    庫（見同上本院審判筆錄第4 頁）各語，大致相符，可見乙○○○○於每班結帳時，並非限由領班繳回（扣除預繳金額
    外）所收加油款項，且被告於案發當日係受託代證人庚○○
    結帳繳款，查均無何異於常情之處。
  (三)又乙○○○○每班結帳是由領班先根據電腦核對金額是否正
    確，再由班員填寫放置在金庫上之預繳記錄表後，再自行將
    所收款項置入金庫乙節，業據站長己○○於警詢及檢察官偵
    查中證述在卷（見偵查卷第9 頁、第27頁），核與證人庚○○、甲○○及丁○○所證：通常都是由第一島的加油工讀生
    獨自結帳繳款，領班不會一起去等語（見同上審判期日筆錄
    第6 頁、第8 頁、第11頁）相符，是被告於案發當日獨自為
    結帳繳款之行為，亦合乎該站之規定。
  (四)被告於案發當日曾進入金庫所在之辦公室，經過證人丙○○
    之辦公桌，走向金庫之情，已據證人丙○○結證屬實（見同
    上審判期日筆錄第5 頁），佐以卷附預繳記錄表內載有9 月
    15 日 ，投金人簽名欄內有被告「戊○○」之簽名，足徵被
    告確於93年9 月15日走進金庫，並在預繳記錄表內簽名，且
    依此客觀事實，證人丙○○看見被告時，被告應係至辦公室
    進行結帳繳款行為。
  (五)證人丙○○於檢察官偵查中稱：記得當時被告背著1 個包包
    ，我一直看著電腦在作事，沒有看到被告是否將錢投入金庫
    ，錄影機並未錄到被告有無把錢投進去之情形，是大家都認
    為是被告未把錢投進去，其實我也不確定被告是否有拿錢等
    語（見偵查卷第37頁至第38頁），顯見證人丙○○並未親眼
    目睹被告投錢入金庫之情形，要難以其上開所證，認定被告
    未將收取款項投入金庫。
  (六)站長己○○於案發當日被告結帳繳款前，業已離開乙○○○○之事實，分據己○○（見偵查卷第38頁）及證人丙○○（
    見同上本院審判筆錄第5 頁）陳明在卷，是己○○所指被告
    未將所收加油款項投入金庫之語，核係個人推測之詞，亦無
    足資為不利被告之證據。
  (七)被告於案發當日確依規定至金庫所在之辦公室，進行結帳繳
    款之動作，已難遽指其有何侵占之犯行。況被告並無自證無
    罪之義務，其是否未將所收取之款項投入金庫，應依積極證
    據認定，然本案查無積極證據足以認定此事實，業如前述。
    而由短缺被告應投入之款項，金庫卻未遭破壞之情形，固可
    推認被告未將錢投入金庫，然除此之外，亦有可能係遭人以
    鑰匙或其他工具開啟金庫，取走被告所投入之金錢，此由站
    長己○○及證人丙○○均證稱：各自持有1 把金庫的鑰匙，
    可獨自開啟金庫等語（見偵查卷第36頁至第37頁）益明，則
    本案是否為被告所為，即非無疑，從而乙○○○○於案發翌
    日清點款項時，雖短缺被告應投入之款項，然此除被告未將
    款項投入外，既尚有其他可能情形，而存有合理可疑，自應
    將此利益歸於被告。此外，復查無其他積極證據足認被告有
    公訴人所指之犯行，揆諸首揭規定，不能證明被告犯罪，自
    應為被告無罪判決之諭知。
據上論斷，應依刑事訴訟法第301條第1項，判決如主文。
本案經檢察官高永棟到庭執行職務。
中　　華　　民　　國　　94　　年　　8 　　月　　31　　日
                  刑事第一庭審判長法  官  王福康
                                  法　官　齊  潔
                                  法　官　劉桂金
以上正本證明與原本無異。
對於本件判決如有不服，應於收受送達後10日內，向本院提出上
訴書狀，上訴於臺灣高等法院，並按他造當事人之人數附具繕本
。
中　　華　　民　　國　　94　　年　　8 　　月　　31　　日
                                  書記官  丁文宏
